臺灣高等法院交通事件裁定　　　　　　 94年度交抗字第781號
抗　告　人
即受處分人　甲○○
上列抗告人因違反道路交通管理處罰條例案件，不服台灣板橋地
方法院，中華民國94年9月30日所為裁定（原審案號：94年度交
聲字第989號），提起抗告，本院裁定如下：
    主  文
抗告駁回。
    理  由
一、按汽（機）車駕駛人，未領有駕駛執照駕車者，處新台幣（
    下同）6,000元以上12,000元以下罰鍰，並當場禁止其駕駛
    ，道路交通管理處罰條例第21條第1項第1款定有明文。次按
    本條例所定罰鍰之處罰，行為人接獲違反道路交通管理事件
    通知單後，於15日內得不經裁決，逕依第92條第3項之罰鍰
    基準規定，向指定之處所繳納結案；不服舉發事實者，應於
    15日內，向處罰機關陳述意見；其不依通知所定期限前往指
    定處所聽候裁決，且未依規定期限繳納罰鍰結案或向處罰機
    關陳述意見者，處罰機關得逕行裁決之，道路交通管理處罰
    條例第9條第1項、第92條第1項亦有規定。
二、抗告意旨略以：
    抗告人即受處分人甲○○於民國94年1月4日受舉發時，當場
    即出示駕照予員警查核，舉發員警係因本案向監理所函查後
    始知悉受處分人之駕照已遭吊銷，受處分人未受任何吊扣或
    吊銷之通知，如何知道駕照已被吊銷？又吊銷駕照係對人民
    實體權利之侵害，應先有法院判決、送達等執行名義及程序
    之後才發生執行處分之效果，本件未有任何名義方法之通知
    程序，無異搆陷侵害人民權益云云。
三、經查：
（一）受處分人於94年1月4日7時58分許，駕駛車牌號碼9P-5637
      號自小客車，行經國道二號西向16公里處，因「行駛外側
      路肩」違規，為內政部警政署國道公路警察局執勤員警當
      場舉發。經原處分機關查核發現其前於88年7月25日9時23
      分許，因在高速公路超速行駛之違規案件，經內政部國道
      公路警察局公警局字（84）第No.0000000號舉發違反道路
      交通管理事件通知單舉發，並經受處分人當場簽收舉發通
      知單，惟其未於應到案日期前自行繳交罰款，嗣後原處分
      機關即交通部公路總局臺北區監理所於90年10月30日以北
      監五字第裁00-000000號裁決書逕行裁決罰鍰6,000元，並
      依道路交通管理處罰條例第63條第1項第1款，記違規點數
      1 點，並限於90年11月29日前繳納，該裁決書於90年11月
      17日送受處分人，並經受處分人蓋章簽收，此有舉發通知
      單影本、裁決書及其送達掛號郵件收件回執影本各1件在
      卷可稽。又受處分人未於繳納間內繳納罰鍰，經原處分機
      關依據「違反道路交通管理事件統一裁罰基準及處理細則
      」第61條第1項第1款、第3款規定，於90年12月15日易處
      吊銷受處分人自小客車駕駛執照，並逕行註銷。故受處分
      人自小客車駕照已遭依法逕行註銷之事實，應堪認定。
（二）受處分人雖以伊當時駕照有依交通員警要求出示，由交警
      查核後發還受處分人，該交警並未舉發受處分人未領有駕
      照駕車等語置辯，然經原審向內政部警政署國道公路警察
      局第六警察隊函查，何以於受處分人行駛外側路肩違規之
      時，未一併舉發受處分人有未領有駕駛執照駕車之違規行
      為，嗣由台北區監理所以加罰方式為之？經該警察隊函覆
      稱：「本隊龍潭分隊警員巫榮能、江榮宏於94年1月4日7
      時58分許，在國道二號公路西向16公里處，發現該車違規
      行駛外側路肩，依法攔停稽查。因該車駕駛葛君當場出示
      駕照供執勤員警查驗，故未通報指揮中心以電腦查詢持照
      條件是否正常，經製單舉發行駛路肩違規後始放行。嗣經
      交通部公路總局台北區監理所依本隊所移送之違規單，查
      知葛君普通小型車駕照業於90年12月15日易處逕註在案，
      依其職權填製北監字第400016597號違規單舉發葛君無照
      駕駛違規」等語，有該隊94年8月12日公警六交字第
      0940672061號函1紙附卷可稽。
（三）行政程序法第36條規定：「行政機關應依職權調查證據，
      不受當事人主張之拘束，對當事人有利及不利事項一律注
      意。」準此，舉發機關依其職權運用可掌握之資料來源，
      足認行為人之違規事實明確者，即應依法對違規行為人為
      舉發。如係交通勤務警察或依法令執行交通稽查任務人員
      於行為人違規之際或甫違規後，當場攔停查認違規事實明
      確者，得予當場舉發，固不待言；如交通勤務警察等人員
      於當場未能察覺違規事實，或認行為人有無違規尚待調查
      認定，或係依民眾之檢舉，經查證於事後始能認定違規事
      實者，於未逾道路交通管理處罰條例第90條第1項所定3
      個月之時效期間下，法律並未限制舉發機關職權之行使，
      自仍應製單舉發，以貫徹維護交通秩序之行政目的。此徵
      諸違反道路交通管理事件統一裁罰基準及處理細則第6條
      第2項所定：「公路主管及警察機關就其主管業務，查獲
      違反道路交通管理之行為者，應本於職權舉發或處理之」
      並未限定僅能當場舉發，應無排除事後舉發之理。本件受
      處分人之違規時間為94年1月4日，經原處分機關查核其已
      於90年12月15日吊銷駕照，於94年2月14日以道路交通管
      理處罰條例第21條第1項第1款（舉發單號：台北區監理所
      北監字第400016597號）加罰受處分人，並於94年2月18日
      送達受處分人在案，此有送達回執1紙附卷可稽，於法並
      無違誤。
（四）至於受處分人爭執吊扣其駕照，依理應先將吊扣駕照之情
      事通知受處分人，不得未盡告知義務即任意處罰。然查，
      受處分人於88年7月25日因在高速公路超速行駛之交通違
      規案件，經原處分機關於90年10月30日以北監五字第裁
      00-0 00000 號裁決書裁處罰鍰6,000元，並記違規點數1
      點，且該裁決書上巳將其不繳納罰鍰之法律效果明確記載
      ，業如前述，且於90年11月17日送達受處分人在案，此有
      裁決書及其送達回執各1紙在卷可按。受處分人未於期限
      內繳納罰鍰，故受處分人自不得以其不知已被吊銷駕照，
      及原處分機關未盡告知義務來解免其違規責任。
（五）又本件舉發指定應到案日期為94年3月14日，有上開舉發
      通知單影本附卷可稽，然受處分人未於期限內到案，原處
      分機關始於94年5月16日依違反道路交通管理事件統一裁
      罰基準及處理細則第44條第1項及違反道路交通管理事件
      統一裁罰基準表之規定，依其違規情節及到案情形（因未
      到案而逕行裁處）裁處法定最高罰鍰12,000元，於法並無
      不合之處。受處分人仍執前詞抗辯，為無理由，應予駁回
      。
據上論斷，應依道路交通案件處理辦法第26條、刑事訴訟法第
412條，裁定如主文。
中　　華　　民　　國　　94　　年　　12　　月　　30　　日
                  刑事第十六庭審判長法　官  曾德水
　　　　　　　　　　　　　　    　　法  官  杜惠錦
　　　　　　　　　      　　　　　　法  官  廖紋妤
以上正本證明與原本無異。
不得再抗告。
                                    書記官  王增華
中　　華　　民　　國　　95　　年　　1 　　月　　3 　　日
